最高法院刑事判決
111年度台上字第4834號
上  訴  人  林念安                      


            曾志偉                     


            林建燁                     


上列上訴人等因違反毒品危害防制條例等罪案件，不服臺灣高等
法院中華民國111年7月20日第二審判決（111年度上訴字第1769
號，起訴案號：臺灣臺北地方檢察署109年度偵字第13662、1366
3、13664、15377、19392、19584號），提起上訴，本院判決如
下：
    主  文
上訴駁回。 
    理  由
一、按刑事訴訟法第377條規定，上訴於第三審法院，非以判決
    違背法令為理由，不得為之。是提起第三審上訴，應以原判
    決違背法令為理由，係屬法定要件。如果上訴理由書狀並非
    依據卷內訴訟資料，具體指摘原判決不適用何種法則或如何
    適用不當，或所指摘原判決違法情事，顯與法律規定得為第
    三審上訴理由之違法情形不相適合時，均應認其上訴為違背
    法律上之程式，予以駁回。本件原判決綜合全案證據資料，
    本於事實審法院之推理作用，認定上訴人林念安及曾志偉有
    如其事實欄一所載將第二級毒品MDMA5顆及第三級毒品愷他
    命5公克，以新臺幤（下同）1萬元之價格共同販賣予顏彙蘋
    ，及如其事實欄二所載與上訴人林建燁將含有第二級毒品PM
    MA成分之毒品咖啡包10包及第三級毒品2-氟-氯愷他命3公克
    ，以1萬元之價格共同販賣予顏彙蘋之犯行，因而維持第一
    審論林念安及曾志偉以共同販賣第二級毒品及共同販賣第三
    級毒品罪，並均依想像競合犯關係從一重以共同販賣第二級
    毒品共2罪處斷，每罪均依修正前毒品危害防制條例第17條
    第2項規定減輕其刑後，林念安所犯2罪分別處有期徒刑3年8
    月及有期徒刑3年10月，並定其應執行之刑為有期徒刑4年，
    曾志偉所犯2罪則處有期徒刑3年10月及有期徒刑4年，並定
    其應執行之刑為有期徒刑4年3月，並均諭知相關沒收銷燬、
    沒收及追徵（沒收追徵係對林建燁犯罪所得部分）之判決，
    而駁回林念安及曾志偉對前揭部分在第二審之上訴。另撤銷
    第一審關於諭知林念安與曾志偉犯罪所得共同沒收暨林建燁
    罪刑部分之判決，改判仍論林建燁以共同販賣第二級毒品及
    共同販賣第三級毒品罪，並依想像競合犯關係從一重以共同
    販賣第二級毒品罪處斷，依修正前毒品危害防制條例第17條
    第2項及刑法第59條規定遞減其刑後，處有期徒刑1年10月；
    另就曾志偉犯罪所得1萬9千元部分諭知沒收及追徵，已詳述
    其所憑證據及認定之理由（上訴人等於警詢、偵查、第一審
    及原審均坦承本件全部犯行不諱）。核其所為之論斷，俱有
    卷內資料可資覆按，從形式上觀察，原判決並無足以影響其
    判決結果之違法情形存在。
二、上訴人等上訴意旨：
㈠、林念安及曾志偉上訴意旨均略以：①、伊等於本案偵審中始終
    坦承本件全部犯行不諱，已有悔改之心，在本案之前又無犯
    罪前科紀錄，伊等本件所為應均有堪予憫恕之處。況且林念
    安雖有協助配偶曾志偉接聽購毒者來電及陪同交易毒品之犯
    行，然無非係因案發當時年紀尚輕，社會經驗不足所致，其
    參與本件犯罪程度及惡性尚屬輕微，在客觀上足以引起一般
    人之同情。故伊2人本件所犯應有情堪憫恕之情形，原判決
    未適用刑法第59條規定酌量減輕其刑，仍維持第一審判決所
    量處之重刑，顯有不當。②、伊等於警詢時已供出本件共同
    正犯林建燁，並使警方因而查獲林建燁涉犯本案，伊等所為
    應有毒品危害防制條例第17條第1項減輕或免除其刑規定之
    適用，原判決未依該規定減免其刑，亦有未洽云云。
㈡、林建燁上訴意旨略以：伊並非以販毒營生之人，僅係因案發
    當時家庭經濟困窘，一時失慮而為本件被訴販毒犯行，故伊
    本件犯罪情狀應有足堪憫恕之處。惟原判決仍以伊有入監服
    刑以資警惕之必要，尚無暫不執行為適當之情形，而未給予
    緩刑之機會，殊有不當云云。
三、惟刑罰之裁量，為事實審法院之職權，倘其量刑並未逾越法
    律規定範圍，亦無違反公平、比例及罪刑相當原則，或有裁
    量權濫用之情形者，即不能任意指為違法而執為適法之第三
    審上訴理由。而刑法第59條關於犯罪有特殊原因、環境或背
    景致有情輕法重堪予憫恕之酌減其刑規定，與著眼於特殊預
    防需求之緩刑機制，均係事實審法院在符合法定要件情形下
    得以自由裁量之權限。若法院裁量結果，認為不合於上開規
    定之要件或不宜適用，因而未依該規定酌量減輕其刑或併予
    宣告緩刑者，苟其裁量權之行使，並無濫用或顯然失當之情
    形，自不能任意指為違法，而執為第三審上訴之適法理由。
    ⑴、原判決審酌第一審於量刑時，就林念安及曾志偉本件所
    犯共同販賣第二級毒品罪，已依修正前毒品危害防制條例第
    17條第2項規定減輕其刑，並依刑法第57條所列各款事項，
    斟酌其2人犯罪動機、目的、販賣毒品數量、參與犯罪程度
    ，並兼衡其2人之素行、生活狀況及犯後均坦承犯行不諱，
    態度良好等一切情狀，就林念安及曾志偉所犯各罪，分別量
    處有期徒刑3年8月至4年不等之刑期，暨酌定其2人應執行之
    刑，林念安為有期徒刑4年、曾志偉為有期徒刑4年3月，均
    屬低度量刑，並無逾越法律規定範圍，或有違法、失當之情
    形而予以維持，已詳述其裁量論斷之理由。對於林念安及曾
    志偉本件所犯販賣第二級毒品罪，依上開減刑規定減輕其刑
    後之最低法定本刑，已減輕為有期徒刑3年6月，以及本件販
    毒金額均高達1萬元，且其2人係因貪圖不法利益而共同販賣
    第二、三級毒品，並非因一時失慮而誤觸法典，在客觀上何
    以尚無情輕法重堪予憫恕之情形，而不能依刑法第59條規定
    酌量減輕其刑，以及林建燁受曾志偉及林念安指示將毒品交
    付購毒者顏彙蘋，而參與本件販賣毒品之犯行，其惡性雖較
    曾志偉等2人為輕，然其所為已助長毒品流通與擴散，而危
    及施毒者之身心健康，足見其法治觀念薄弱，若非施以相當
    刑事處遇，難收抑制及預防犯罪之效，而有執行刑罰以資警
    惕之必要，因認本件尚不宜對林建燁諭知緩刑，已詳述其審
    酌情形及裁量論斷之理由。核其此部分所為之論斷，亦無違
    法、不當，或有明顯濫用裁量權之情形。況且是否依上開規
    定酌量減輕其刑及宣告緩刑，本為事實審法院自由裁量之權
    限，縱未適用該規定酌減其刑或諭知緩刑，亦不能任意指為
    違法。上訴人等上訴意旨所云，或泛言原判決對於林念安及
    曾志偉所犯各罪未依刑法第59條規定酌減其刑為不當，或指
    摘對林建燁未宣告緩刑所考量之因素不當云云，依上述說明
    ，均非適法之第三審上訴理由。⑵、毒品危害防制條例第17
    條第1項關於供出毒品來源因而查獲者，減輕或免除其刑之
    規定，旨在鼓勵被告供出其所製造、運輸、販賣或持有之毒
    品上游資訊，以擴大追查毒品來源，而防杜毒品氾濫。故所
    謂毒品來源，係指有效斷絕毒品供應之毒品上游而言。如僅
    供出其毒品去向，或與其共同販賣毒品之共同正犯，而未供
    出其上游之毒品來源者，即不符該減免其刑規定之要件。本
    件依原判決之認定，曾志偉及林念安基於共同販賣毒品之犯
    意聯絡，指示有共同犯意之林建燁將其等所交予之毒品咖啡
    包及愷他命，交付購毒者顏彙蘋而共同為本件販賣第二、三
    級毒品犯行，足見林建燁並非曾志偉及林念安本件販賣毒品
    來源之人。縱令曾志偉及林念安上訴意旨②所述屬實，其等
    所為亦僅供出本件毒品去向之共同正犯林建燁，並無供出本
    件毒品來源之情形，尚難謂符合上開減免其刑之規定要件，
    原判決因而未依該規定減輕或免除其刑，尚難遽指為違法。
    林念安及曾志偉上訴意旨②執此指摘原判決不當，依上開規
    定及說明，顯有誤會，亦非適法之第三審上訴理由。綜上，
    本件上訴人等上訴意旨均非依據卷內訴訟資料具體指摘原判
    決究有如何不適用法則及適用不當之情形，無非就原審量刑
    職權之適法行使，暨原判決已明確論斷說明之事項，再事爭
    辯，顯與法律規定得為第三審上訴理由之違法情形不相當適
    合，揆之首揭說明，其等上訴均為違背法律上之程式，應併
    予駁回。
　據上論結，應依刑事訴訟法第395條前段，判決如主文。
中　　華　　民　　國　　111 　年　　11　　月　　10　　日
                  刑事第一庭審判長法　官  郭  毓  洲
                                  法　官  林  英  志
                                  法　官  蔡  憲  德
                                  法　官  朱  瑞  娟
                                  法　官  林  靜  芬
本件正本證明與原本無異
                                  書記官
中　　華　　民　　國　　111 　年　　11　　月　　14　　日